【裁判字號】    97,重訴,48
【裁判日期】    970620
【裁判案由】    侵權行為損害賠償
【裁判全文】
臺灣高雄地方法院民事判決          97年度重訴字第48號
原      告  乙○○
法定代理人  甲○○
            丙○○
                        4樓
訴訟代理人  黃進祥律師
            江順雄律師
            黃建雄律師
被      告  丁○○
被      告  己○○○○○○○○.
訴訟代理人  戊○○
上列當事人間侵權行為損害賠償事件，經本院於民國97年6 月4
日言詞辯論終結，判決如下：
    主  文
被告丁○○應給付原告新台幣玖佰肆拾陸萬玖仟柒佰柒拾柒元，
及自民國九十七年四月十一日起至清償日止，按年息百分之五計
算之利息。
原告其餘之訴駁回。
訴訟費用由被告丁○○負擔百分七十七，餘由原告負擔。
本判決關於原告勝訴部分，於原告以新臺幣參佰貳拾萬元為被告
丁○○供擔保後得假執行。
原告其餘假執行之聲請駁回。
    事實及理由
一、按訴狀送達後，原告不得將原訴變更或追加他訴，但請求之
    基礎事實同一者、擴張或減縮應受判決事項之聲明者、不甚
    礙被告之防禦及訴訟之終結者，不在此限；被告於訴之變更
    或追加無異議，而為本案之言詞辯論者，視為同意變更或追
    加，民事訴訟法第255 條第1 項第2 款、第3 款、第7 款、
    第2 項定有明文。經查：
  (一)本件原告原係起訴請求被告連帶給付新臺幣（下同）2,000,
    000 元，及自起訴狀繕本送達翌日起至清償日止，按年息5%
    計算之利息，嗣於訴狀送達被告後，於民國97年4 月1 日及
    本院97年4 月21日言詞辯論期日，擴張訴之聲明為被告應連
    帶給付12,328,000元，及自民事準備二狀繕本送達最後一位
    被告翌日即97年4 月11日起至清償日止，按年息5%計算之利
    息，核與上開民事訴訟法第255 條第1 項第2 款、第3 款規
    定無違，應予准許，合先敘明。
  (二)又原告原係起訴主張被告己○○○○○○○○為被告丁○○
    之僱用人，而依民法第188 條規定，請求被告潘進榮負連帶
    賠償責任。嗣於97年6 月4 日具狀追加依民法第184 條第2
    項前段及民法第185 條規定，請求被告潘進榮負連帶賠償責
    任，被告對於原告前揭訴之追加均無異議，而為本案之言詞
    辯論，核與前開民事訴訟法第255 條第2 項規定相符，故原
    告上開追加部分，亦應准許。
二、原告主張：被告丁○○於96年6 月2 日下午13時2 分許，明
    知其無職業駕駛執照，竟仍駕駛未懸掛車牌號碼之自用大貨
    車（原車牌號碼K6-591號業經吊銷牌照，下稱系爭車輛），
    沿高雄縣大寮鄉○○路由南向北行駛，途經江山路1-8 號路
    口時，疏未注意車前狀況，且違規未暫停讓右方車先行，而
    撞及訴外人周暐祥所騎乘後附載原告乙○○，沿江山路由東
    向西行駛之車號H9M-337 號重型機車，致周暐祥等人車倒地
    ，周暐祥於送醫前死亡，乙○○則受有頭部外傷併顱內出血
    、腹部挫傷、左下肢挫傷、股骨骨折之傷害，經施行開顱手
    術及血塊清償，目前仍持續深度昏迷中。被告己○○○○○○○○為丁○○之僱用人，依法應負連帶賠償責任。又乙○○因受有前述之重傷害而支出醫療費用51,942元，增加生活
    所需費用共計6,587,335 元、喪失勞動能力損失4,487,812
    元，並得請求精神慰撫金5,000,000 元，合計16,127,089元
    。惟本件車禍經臺灣省高屏澎區車輛行車事故鑑定委員會鑑
    定之結果，認周暐祥亦有過失，為肇事次因，然其縱有過失
    ，應以20% 為適當，被告仍應負擔80% 之責任，原告僅於12
    ,328,000 元 之範圍內為請求。爰依侵權行為之法律關係，
    提起本訴等語。並聲明：(一)被告應連帶給付原告12,328,000
    元及自民事準備二狀繕本送達翌日即97年4 月11日起至清償
    日止，按年息5%計算之利息。(二)願供擔保，請准宣告假執行
    。
三、被告丁○○則以：伊對發生本件交通事故之事不爭執，但原
    告請求賠償之金額過高，伊無能力賠償等語，資為抗辯，並
    聲明：原告之訴駁回。
四、被告己○○○○○○○○則以：伊早於89年5 月3 日即已將
    系爭車輛出售並交付與丁○○，同時並向監理處辦理牌照吊
    銷手續，且一再催促丁○○辦理過戶手續，故丁○○使用系
    爭車輛所衍生之相關責任與伊無關，且伊與丁○○間並無僱
    傭關係，自不須負連帶賠償責任等語，資為抗辯，並聲明：
    原告之訴駁回。
五、兩造爭執及不爭執事項：
  (一)不爭執部分：
  1.被告丁○○於96年6 月2 日下午13時2 分，無職業駕駛執照
    而駕駛未懸掛車牌號碼之系爭車輛，沿江山路由南向北行駛
    ，途經江山路1-8 號路口時，疏未注意車前狀況，且違規未
    暫停讓右方車先行，而撞及周暐祥所騎乘後載原告乙○○，
    沿江山路由東向西行駛之車號H9M-337 號重型機車。周暐祥
    於送醫前死亡，原告乙○○則受有頭部外傷併顱內出血、腹
    部挫傷、左下肢挫傷、股骨骨折之傷害，經施行開顱手術及
    血塊清償，目前仍持續深度昏迷中之重傷害。有交通事故調
    查報告表、現場圖、照片及診斷證明書在卷可稽。
  2.原告乙○○係80年7 月10日出生，甲○○、丙○○為乙○○
    之父母，有戶籍謄本在卷可憑。
  (二)爭執部分：
  1.被告潘進榮就被告丁○○之侵權行為是否應負僱用人或共同
    侵權行為人之連帶賠償責任。
  2.若原告得請求賠償時，其得請求之項目及金額為若干。
六、被告潘進榮就被告丁○○之侵權行為是否應負僱用人或共同
    侵權行為人之連帶賠償責任？
  (一)按民法第188 條第1 項規定僱用人之連帶賠償責任，雖係為
    保護被害人，避免被害人對受僱人請求賠償，有名無實而設
    ，故此之所謂受僱人，並非僅限於僱傭契約所稱之受僱人，
    凡客觀上被他人使用為之服務勞務而受其監督者均係受僱人
    ，最高法院57年台上字第1663號判例可資參照。民法第188
    條之適用以有選任、監督關係為前提，該條第一項但書就僱
    用人選任受僱人及監督受僱人職務執行已盡相當之注意而無
    過失情形，設有排除責任之規定；如客觀上行為人並無為他
    人所使用、服勞務而受監督之事實，他人不可能有選任、監
    督之過失存在，自無從令他人負僱用人之連帶賠償責任。經
    查：
  1.原告主張被告潘進榮為被告丁○○之僱用人云云，惟為被告
    所否認，原告就此有利於己之積極事實，依民事訴訟法第27
    7 條前段規定，應負舉證責任。原告雖以系爭車輛登記於大
    祥鐵材行名下，據以主張被告潘進榮為被告丁○○之僱用人
    ，惟被告潘進榮抗辯系爭車輛原雖登記於大祥鐵材行名下，
    然已於89年5 月3 日出售並交付予被告丁○○等情，業據其
    提出汽車買賣合約書及交通部公路總局高雄區監理所函為證
    （本院96年度鳳調字第200 號卷第62至63頁），且被告丁○○於警詢及偵查中亦供述：系爭車輛車主是大祥鐵材行，該
    車大約於5 前向大祥鐵材行購買、系爭車輛因未與大祥鐵材
    行辦過戶所以才被吊銷牌照、系爭車輛並未靠行，是自用牌
    等語，有警詢及偵訊筆錄附卷足稽，嗣於本院審理中陳稱：
    系爭車輛係伊於89年間以60萬元向潘進榮所購買，買來後由
    伊使用，購買當時系爭車輛尚有牌照，潘進榮雖要求伊辦理
    過戶，但因辦理過戶須將罰款繳清，而伊當時即係借款購買
    系爭車輛，實無力再繳納4 、5 萬元之罰鍰，遂一直拖延下
    來等語（本院卷第60至61頁），核與被告潘進榮所提出之系
    爭車輛買賣合約書上所載，被告丁○○以60萬元向潘進榮買
    受系爭車輛，並由被告丁○○於89年5 月3 日接管系爭車輛
    之情，並不相悖。參以系爭買賣合約書明載：「該車由89年
    5 月3 日收甲方（即被告潘進榮）辦妥繳銷手續，自即日起
    一切違章、稅金概由乙方（即被告丁○○）負責」，而系爭
    車輛牌照確於89年5 月3 日即辦理吊銷並得自同日起重新申
    請牌照等情，亦有汽車牌照吊扣執行單及各項異動登記書在
    卷足憑（本院卷第75至76頁），且依大祥鐵材行89年度至95
    年度營利事業所得稅結算申報書之財產目錄表所載，系爭車
    輛自89年度起即未列載於大祥鐵材行之財產目錄內，有財政
    部臺灣省南區國稅局高雄縣分局97年4 月1 日函檢送之財產
    目錄影本7 紙附卷可稽（本院卷第126 至135 頁）。再依系
    爭車輛違規紀錄觀之，系爭車輛自89年5 月3 日牌照經吊銷
    後，即多次因無牌照違規行駛而遭舉發，有違規資料附卷可
    按（本院卷第122 頁、第124 頁），則倘被告潘進榮並非將
    系爭車輛出售予被告丁○○，而為被告丁○○之僱用人，豈
    有於89年5 月3 日先將系爭車輛之牌照吊銷後，再任令被告
    丁○○駕駛系爭無牌照之車輛行駛於馬路上，致屢次因而遭
    舉發罰鍰，徒增困擾之理？綜上各情，足徵系爭汽車買賣合
    約書所載被告丁○○向被告潘進榮買受系爭車輛乙節應為真
    實。被告潘進榮抗辯其早於89年5 月3 日即已將系爭車輛出
    售並交付與被告丁○○，同時並向監理處辦理牌照吊銷手續
    等語，自屬可採。
  2.按動產物權之讓與，非將動產交付，不生效力，民法第761
    條第1 項項定有明文，且此項規定於汽車物權之讓與，亦有
    適用，最高法院70年台上字第4771號判例可資參照。本件被
    告潘進榮既於89年5 月3 日基於買賣契約而移轉車輛所有權
    之合意，將系爭車輛交付被告丁○○占有，則自被告丁○○
    受讓系爭車輛之移轉占有時起，系爭車輛已移轉為被告丁○○所有，被告潘進榮已非系爭車輛之所有權人。至依道路交
    通安全規則之規定，汽車牌照應由汽車所有人向公路監理機
    關申請登記，經檢驗合格後發給之，過戶時亦同（同規則第
    8 條及第15條），然此不過係交通主管機關基於行政權之作
    用，管理汽車動態過程之措施，故應申請登記之事項涉及新
    領牌照、過戶、變更汽車顏色、型式、輪胎雙數及尺寸等（
    同規則第23條），暨停駛、復駛、報廢、繳銷牌照及註銷牌
    照等各項，其內容及登記之效力，為行政上監理事宜，與汽
    車物權之得喪變更，尚屬有間，自不能因道路交通安全規則
    ，設有公路監理機關之登記制度而排除民法第761 條規定之
    適用。則系爭車輛既已於89年5 月3 日因移轉交付與被告丁○○，而由被告丁○○取得車輛所有權，雖該車迄仍登記於
    大祥鐵材行名下，有交通部公路總局高雄區監理所函附之車
    籍資料可證（本院卷第71頁至76頁），然系爭車輛迄未辦理
    過戶登記，係因被告丁○○於89年5 月3 日買受系爭車輛後
    ，無力再繳納積欠之罰鍰，致延未辦理過戶手續等情，已據
    被告丁○○陳明在卷，且有系爭車輛違規紀錄附卷可佐（本
    院卷第122 頁、第124 頁），被告潘進榮抗辯其一再催促被
    告丁○○辦理過戶手續，但被告丁○○一直不辦理過戶等語
    ，應可採信。本件自難僅因系爭車輛迄未辦理過戶，而仍登
    記於大祥鐵材行名下，即推認被告潘進榮為被告丁○○之僱
    用人。
  3.準此，系爭車輛既已於89年5 月3 日移轉為被告丁○○所有
    ，被告潘進榮並非系爭車輛之所有權人，嗣後被告丁○○駕
    駛系爭車輛肇事致原告受有傷害，復無其他證據足證被告丁○○係於被告潘進榮之選任僱用下，為被告潘進榮服勞務而
    受其監督，自無從令被告潘進榮負僱用人之連帶賠償責任。
    原告主張被告潘進榮為被告丁○○之僱用人，依法應負僱用
    人之連帶賠償責任云云，洵屬無據。
  (二)原告雖另主張被告潘進榮將系爭車輛出售予被告丁○○，違
    反道路交通管理處罰條例第21條之1 、道路交通安全規則第
    16條第7 項之規定，係違反保護他人之法律，應依民法第18
    4 條第2 項前段、第185 條規定，與被告丁○○負共同侵權
    行為之連帶賠償責任云云，惟為被告所否認。按汽車駕駛人
    駕駛聯結車、大客車、大貨車，有下列情形之一者，汽車所
    有人及駕駛人各處4 萬元以上8 萬元以下罰鍰，並當場禁止
    其駕駛：一、未領有駕駛執照駕車。．．．五、駕駛執照業
    經吊銷、註銷仍駕車；自用大客車、自用大貨車、自用大客
    貨兩用車、自用小貨車或幼童專用車牌照，不得以個人名義
    申請登記，但以直接從事生產，需裝載本身所需或生產之物
    品時，經公路監理機關核准，得申請領用自用大貨車、自用
    小貨車牌照，其審核規定如附件一及附件一之一。道路交通
    管理處罰條例第21條之1 及道路交通安全規則第16條第7項
    固分別定有明文。惟上開道路交通管理處罰條例及道路交通
    安全規則之規定乃係鑒於駕駛聯結車、大客車、大貨車者，
    其駕駛經驗、駕駛技術之要求較駕駛小型車或機器腳踏車者
    為高，為確保其符合駕駛資格之責任，及基於於平衡運輸市
    場、建全公路營運制度，避免自用貨車違規營業，而針對大
    貨車等特殊車輛駕駛人之駕駛行為及車籍登記、牌照申領所
    為之規範，並非因此即限制該等車輛之買賣交易對象，並課
    予出賣人負有依上開規定審核買受人資格之義務。蓋車輛並
    非屬違禁或管制交易之物品，且買賣汽車，而由非買受人為
    車輛之使用、駕駛，及以非買受人名義登記為車輛所有人之
    情形，社會上時有所聞，且其原因甚多，或係為減省保險費
    用，或係為轉售賺取差價，或係為靠行登記等等，不一而足
    ，倘因上開規定即認應予限制該等車輛之交易形態，顯然有
    違自由市場機制。況原告係因被告丁○○駕駛系爭車輛之過
    失行為而肇致受有前揭重傷害，其所受重傷害結果，與被告
    潘進榮及丁○○間買賣系爭車輛之行為，實不具相當因果關
    係。是以，姑不論被告丁○○是否具有大貨車職業駕駛執照
    ，以及能否以其個人名義登記為系爭車輛之所有人及領用牌
    照，縱令其確未領有大貨車職業駕駛執照，且不得以其個人
    名義申領牌照，亦不能因此即謂被告潘進榮於89年5 月3 日
    將系爭車輛出售予被告丁○○，係屬違反上開保護他人之法
    律，而應就被告丁○○嗣後於96年6 月2 日駕駛系爭車輛肇
    事之行為，依民法第184 條第2 項前段及第185 條規定，與
    被告丁○○負共同侵權行為之損害賠償責任。原告主張被告
    潘進榮應負共同侵權行為之損害賠償責任云云，自非足採。
七、若原告得請求賠償時，其得請求之項目及金額為若干。
  (一)按汽車行駛時，駕駛人應注意車前狀況，隨時採取必要之安
    全措施；車輛行至無號誌或號誌故障而無交通警察指揮之交
    岔路口，支線道車應暫停讓幹線道車先行。未劃分幹、支線
    或同為幹線道或支線道者，轉彎車應暫停讓直行車先行；如
    同為直行車或轉彎車者，左方車應暫停讓右方車先行，道路
    交通安全規則第94條第3 項前段、第102 條第1 項第2 款分
    別定有明文。本件肇事路段為未設置號誌之交岔路口，有道
    路交通事故現場圖及調查報告表在卷可憑（本院卷第94至96
    頁），被告丁○○於上述時、地駕車，本應注意車前狀況，
    於行至該交岔路口時應暫停並禮讓右方來車先行，且其於駕
    車當時普通大貨車駕駛執照雖已經註銷，亦有上開道路交通
    事故調查報告表附卷足稽，然其既曾考領有合格之駕駛執照
    ，對於上開道路交通安全規則自難諉為不知，而依卷附道路
    交通事故調查報告表所載，肇事當時天候晴朗、日間有自然
    光線、路面柏油、乾燥、無缺陷、無障礙物、視距良好，被
    告丁○○若稍加注意，即可採取適切之措置，以避免車禍之
    發生，並無不能注意之情事，然其竟疏未注意該路口來車之
    動向，而未暫時停車以禮讓自右方駛至、由訴外人周暐祥所
    騎乘後載原告之重型機車先行，反逕自通過該交岔路口，因
    而肇事致周暐祥死亡及原告受有重傷害，其有應注意而不能
    注意之過失責任甚明。惟依本件依道路交通事故現場圖所示
    機車括地痕及碎片在南向北車道上，被告丁○○駕駛之系爭
    車輛則留有煞車痕起點於該交岔路口內，堪認本件車禍發生
    之際，周暐祥行經該交岔路口時，亦疏未注意車前狀況，而
    貿然直行穿越該交岔路口，以致發生本件交通事故，是周暐
    祥對於本件車禍之發生，顯亦與有過失甚明。況本件車禍經
    送臺灣省高屏澎區車輛行車事故鑑定委員會鑑定結果亦認：
    「一、丁○○無照駕駛大貨車（未懸掛車牌）左方車未讓右
    方車先行為肇事主因。二、周暐祥駕駛重機車未注意車前狀
    況為肇事次因。」等情，有該委員會96年12月19日高屏澎鑑
    字第960851號鑑定意見書1 份在卷可參（本院卷第90至92頁
    ），益證被告丁○○無照駕駛大貨車左方車未讓右方車先行
    固為事故發生之主因，然原告之使用人周暐祥駕駛重機車於
    行進中，疏未注意車前狀，貿然直行穿越該交岔路口，以致
    發生本件交通事故，亦應負相當過失責任。原告主張周暐祥
    本件交通事故之發生並無過失云云，尚非足採。本院斟酌上
    開過失情狀，認原告就本件車禍之發生應負25% ，被告丁○○應負75% 之過失比例。
  (二)次按因故意或過失，不法侵害他人之權利者，負損害賠償責
    任；不法傷害他人之身體或健康者，對於被害人因此喪失或
    減少勞動能力，或增加生活上需要時，應負損害賠償責任；
    不法侵害他人之身體、健康、名譽、自由、信用、隱私、貞
    操，或不法侵害其他人格法益而情節重大者，被害人雖非財
    產上之損害，亦得請求賠償相當之金額。為民法第184 條第1
    項前段、第193 條第1 項、第195 條第1 項所明定。本件被
    告丁○○就本件交通事故之發生為有過失，業如前述，則原
    告所受上開重傷害，既係由於被告丁○○之過失行為所致，
    被告丁○○之過失行為與原告所受重傷害間，自具有相當因
    果關係。原告請求被告丁○○負損害賠償責任，依上開規定
    ，即屬有據。茲就原告請求之項目及金額，是否准許，分別
    說明如後：
  1.醫療費用部分：
    原告主張因本件事故受有前述重傷害，而支出醫療費用51,9
    42元，並提出長庚紀念醫院醫療費用收據影本8 紙及健仁醫
    院醫療費用收據影本1 紙為證（本院96年度鳳調字第200 號
    卷第12至17頁、第20頁）。經核各該收據除96年6 月2 日該
    紙醫療費用720 元，為周暐祥之醫療費用，應予剔除外，其
    餘所載醫療費用51,222元（51,942-720=51,222） ，應認均
    屬治療上之必要費用，且為被告丁○○所不爭執，執此，原
    告此部分請求賠償之醫療費用於51,222元之範圍內係屬有據
    ，逾此範圍之請求則非正當。
  2.增加生活所需費用部分：
  看護費用部分：原告因本件車禍受有頭部外傷併顱內出血、
    腹部挫傷、左下肢挫傷、股骨骨折之傷害，經施行開顱手術
    及血塊清償，目前仍持續深度昏迷中之重傷害，有診斷證明
    書附卷可稽，則原告日常生活無法自理，每日生活起居亟須
    他人照料看護，應屬無疑，且為被告丁○○所不爭執。而原
    告於96年6 月2 日起至同年7 月9 日止，期間雖僅有於96年
    6 月29日至同年7 月9 日止，聘由看護人員看護，其餘時間
    均原告之父、母自行看護，此部分雖係基於親情而無實際支
    付看護費用，然因親屬或配偶受傷，而由親屬或配偶代為照
    顧被害人之起居，固係出於親情，但親情看護所付出之勞力
    ，並非不能評價為金錢，只因兩者身分密切而免除支付義務
    ，此種親屬基於身分關係之恩惠，自不能加惠於加害人，故
    應衡量及比照僱用職業護士看護情形，認原告受有支出相當
    親屬看護費用之損害，而得向加害人請求賠償。查原告於96
    年6 月29日至同年7 月9 日間聘人看護，共計支出看護費用
    11,000元，有看護人蘇林素梅出具之收據1 紙附卷可證（本
    院上開鳳調字卷第18頁）；而自96年6 月2 日起至96年6 月
    28日止，期間既均係由原告父、母看護，則原告主張此期間
    之看護費用僅以每日1,000 元計算，共計此部分之看護費用
    為27,000元（1,000 ×27=27,000） ，尚屬合理，且為被告
    丁○○所不爭執。是原告請求被告丁○○給付看護費用38,0
    00元（11,000+27,000=38,000），應予准許。
  療養照護費部分：(甲)原告自96年7 月11日起至96年9 月12日
    提起本件訴訟期間，經送往澄清湖護理之家照顧，每月照護
    費用為20,000元，已支出兩個月共計40,000元之照護費用及
    耗材、醫療費用4,185 元，總計已支出44,185元之事實，業
    據其提出收費通知單2 紙（本院上開鳳調字卷第19頁），且
    為被告丁○○所不爭執，而原告因本件車禍受有前揭重傷害
    ，日常生活無法自理，每日生活起居亟須他人照料看護，已
    如前述，是原告此部分之支出核屬必要，應予准許。(乙)又原
    告目前處於昏迷、類似植物人之狀態，依預估無證據證明有
    清醒復原之日，餘生需要有人隨身看護，支付之醫療照護費
    用，自得以將來可能生存之期間所須支付之照護費用，請求
    被告丁○○賠償。查原告為80年7 月10日出生，於本件事故
    發生時為15歲又9 個月24日，依95年度台灣地區男性簡易生
    命表計算，尚有餘命60.53 年，原告僅請求59年可能生存期
    間所需支出照護費用，即依澄清湖護理之家每月所需花費20
    ,000 元 計算，應予准許。按此依霍夫曼計算法扣除中間利
    息計算，核計原告可一次請求之金額為6,684,391 元（計算
    方式為：20,000×12×27.00000000=6,684,391 ，元以下四
    捨五入）。原告僅請求賠償6,505,150 元，亦應准許。
  綜上，原告此部分請求被告丁○○賠償6,587,335 元（38,0
    00+44,185+6,505,150=6,587,335） ，應屬有據。
  3.喪失勞動能力部分：
    原告為80年7 月10日出生，其於本件事故發生時雖僅年為15
    歲9 月24日，為其當時就讀於三信家商，應可預期其於年滿
    20歲時具有勞動能力，則計算至60歲法定退休年齡止，應有
    40年之勞動能力，而其因本件事故受有前揭重傷害，致喪失
    全部勞動能力，此為被告丁○○所不爭執，則以行政院勞工
    委員會於96年7月1日公布之基本工資每月17,280元為基準，
    依霍夫曼計算法扣除中間利息計算，原告所喪失之勞動能力
    損失為4,626,053 元（計算方式為：17,280×12×22.00000
    000=4,626,053 ，元以下四捨五入）。原告僅請求被告丁○○於4,487,812 元之範圍內為賠償，應予准許。
  4.精神慰撫金部分：
    查原告於事故發生時原就讀於三信家商一年級，年僅15歲9
    個月，其現因本件交通事故致持續昏迷，呈類似植物人狀態
    ，從一位年僅15餘歲之少年，變成無法用言語溝通，僅能依
    賴他人照護渡過一生，其精神、肉體所受痛苦甚大，至為顯
    然。本院斟酌被告係高職畢業，擔任司機工作，每月收入約
    40,000餘元，名下無任何財產，及原告於事故當時係高中一
    年級學生，名下亦無任何財產等情，業據兩造於本院陳明在
    卷，並有本院依職權調閱之稅務電子閘門財產所得調件明細
    表在卷可憑，並審酌上揭原告受害程度等一切情狀，認原告
    請求精神慰藉金500 萬元，尚嫌過高，應予核減為150 萬元
    為適當，逾此數額之請求，應屬無據。
  5.以上合計准許之金額為12,626,369元（51,222+6,587,335+4
    ,487,812+1,500,000=12,626,369）。
  6.按損害之發生或擴大，被害人與有過失者，法院得減輕賠償
    金額，或免除之，民法第217 條第1 項定有明文。原告就本
    件車禍之發生應負25% ，被告應負75% 之過失比例，已如前
    述，則原告得請求賠償之金額為9,469,777 元（12,626,369
    ×75%=9,469,777） 。
八、從而，原告依侵權行為法律關係，請求被告丁○○賠償9,46
    9,777 元及自97年4 月11日起至清償日止，按年息5%計算之
    利息，為有理由，應予准許。至原告逾此範圍之請求，係屬
    無理由，應予駁回。另被告潘進榮既非被告丁○○之僱用人
    ，且對原告亦無何侵權行為之可言，自無從令其就被告丁○○之侵權行為負僱用人或共同侵權行為人之連帶賠償責任，
    原告請求被告潘進榮負連帶賠償責任，亦無理由，應予駁回
    。
九、原告陳明願供擔保，請准宣告假執行，就原告勝訴部分，核
    無不合，爰酌定相當之擔保金額宣告之；至於原告敗訴部分
    ，其假執行之聲請，即失所依據，應併予駁回。
十、本件事證已臻明確，兩造其餘攻擊防禦方法，經本院審酌後
    ，認與判決之結果不生影響，無一一論述必要，附此敘明。
十一、據上論結，本件原告之訴為一部有理由，一部無理由，依民
    事訴訟法第79條、第390 條第2 項，判決如主文。
中    華    民    國    97    年    6     月    20    日
                  民事第一庭  法  官  劉惠娟
以上正本係照原本作成。
如不服本判決，應於送達後20日內，向本院提出上訴狀並表明上
訴理由，如於本判決宣示後送達前提起上訴者，應於判決送達後
20日內補提上訴理由書（須附繕本）。
中    華    民    國    97    年    6     月    20    日
                              書記官  林雯琪


司法院資訊處製作；財團法人民間司法改革基金會備份。
